臺灣高雄地方法院民事判決　　　　　　 100年度訴字第1567號
原　　　告　宋張簡秀琴
訴訟代理人　許惠珠律師
　　　　　　洪世崇律師
被　　　告　陳淑靜
訴訟代理人　蘇志成律師
上列當事人間請求清償債務事件，本院於民國100年12月2日言詞
辯論終結，判決如下：
  主  文
原告之訴及其假執行之聲請均駁回。
訴訟費用由原告負擔。
  事實及理由
一、訴狀送達後，原告不得將原訴變更或追加他訴。但擴張或減
    縮應受判決事項之聲明者，不在此限。民事訴訟法第255 條
    第1 項第3 款定有明文。本件原告原起訴請求被告給付新臺
    幣（下同）1,163,810 元及其法定利息，嗣於民國100 年9
    月8 日具狀減縮聲明為請求被告給付597,600 元及其法定利
    息，核其變更符合前開規定，應予准許。
二、原告主張：被告陳淑靜於民國97年1 月間，透過訴外人陳英
    生介紹，持附表所示支票做擔保，與訴外人何銘亮共同向原
    告融資借款如各該支票所示金額，並約定清償日為各該支票
    發票日，原告乃於97年1 月10日、97年1 月31日匯款新臺幣
     (下同)1,025,367元、1,131,490 元至被告名下高雄銀行股
    份有限公司帳號：000000000000之帳戶，嗣附表所示編號2
    、3 所示合計票面金額為597,600 元之支票（下稱系爭支票
    ），經屆期提示，均遭以存款不足為由退票，原告屢次向被
    告請求清償此部分借款（下稱系爭借款），被告仍置之不理
    。被告雖辯稱並非借款人，不負清償之責云云，但被告與何
    銘亮共同向原告借款之時，被告並出示伊與何銘亮共同經營
    祥賀汽車音響有限公司（下稱祥賀公司）之名片，另表示伊
    任職於民生醫院，絕對具有清償能力等語，原告亦將款項匯
    入被告名下帳戶，顯見被告確係本件債務之借款人，應負清
    償之責。另原告雖於98年間，至祥賀公司營業處搬取相關貨
    物，並經轉賣換價得約250,000 元，然此部分貨物係用以抵
    償被告與何銘亮另案向原告所借1, 240,700元之債務，與本
    件未清償之債務無涉。爰依民法第478 條前段、第233 條第
    1 項提起本件訴訟等語。並聲明：( 一) 被告應給付原告59
    7,600 元及自起訴狀繕本送達翌日起至清償日止，按週年利
    率百分之5 計算之利息。（二）願供擔保，請准予宣告假執
    行。
三、被告則以：被告並無於97年1 月間持系爭支票向原告融資借
    款，系爭借款係何銘亮個人向原告商借，此由系爭支票背面
    均有何銘亮之背書即可明白，又系爭借款雖匯入被告名下之
    帳戶，惟因被告與何銘亮同居，將該帳戶實借予何銘亮經營
    祥賀公司使用，被告任職高雄市立民生醫院，有正當工作，
    實未參與祥賀公司之經營，且類此借款事件，經臺灣高雄地
    方法院檢察署以97年度偵字第21651 號偵查後，亦認定上開
    帳戶係被告借予何銘亮使用，並為不起訴處分確定。況系爭
    支票亦非被告交付予原告，被告亦未參與其借貸過程，不知
    悉本件借款之清償期限為何。又縱鈞願認係被告與何銘亮共
    同借款，應負清償責任，然原告於98年間已自祥賀公司取走
    價值約1,067,230 元之音響器材以抵償債務，經抵銷後，原
    告已無債權可為請求，至原告雖稱經所取貨物經變賣後僅得
    款25萬元一節，係原告自行降價變賣，與本案抵銷金額無涉
    等語，資為抗辯。並聲明：( 一) 駁回原告之訴。( 二) 如
    受不利益判決，願供擔保，請准宣告免為假執行。
四、兩造不爭執事項：
  (一)原告於97年1月10日、97年1月31日分別以存款及匯款將1,
      025,367元、1,131,490元，共計2,157,257元存匯至被告
      之高雄銀行股份有限公司帳戶 (帳號：000000000000)。
  (二) 原告持有之系爭支票經提示後均遭退票。
  (三) 系爭支票之發票人並非被告，背書人均為何銘亮，被告
       未於系爭支票背書。
  (四) 原告於98年間從祥賀公司取走若干貨物，並於被證二之
       清單上親簽「宋太太」字樣；其取走貨物之項目、型號
       、數量如卷附「原告搬走音響物品清單」( 卷第65至69
       頁) 所示。
  (五) 原告所取走「原告搬走音響物品清單」編號～項貨
       物之進價，如被告所提出被三編號～進貨單所載(
       卷第70至118 頁) 。
五、本件之爭點：
  (一) 兩造間有無金錢借貸契約？
  (二) 被告得否主張抵銷？
  (三) 原告請求被告給付597,600 元，是否有據？
六、得心證之理由：
（一）按民事訴訟如係由原告主張權利者，應先由原告負舉證之
      責，若原告先不能舉證，以證實自己主張之事實為真實，
      則被告就其抗辯事實即令不能舉證，或其所舉證據尚有疵
      累，亦應駁回原告之請求，最高法院著有17年上字第917
      號判例意旨可參。又稱消費借貸者，於當事人間必本於借
      貸之意思合致，而有移轉金錢或其他代替物之所有權於他
      方之行為，始得當之。是倘當事人主張與他方有消費借貸
      關係存在者，自應就該借貸意思互相表示合致及借款業已
      交付之事實，負舉證之責任，本件原告主張與被告間存有
      消費借貸關係，既為被告否認，揆諸前上開論述，自應由
      原告就主張其與被告間之消費借貸契約存在之事實，負舉
      證責任。
（二）原告就其與被告間存在消費借貸契約乙節，固據其提出將
      款項匯入被告名下帳戶之匯款單據2 紙、系爭支票2 紙以
      為佐證。惟上開匯款單據之事實僅能證明原告有將金錢匯
      入系爭帳戶，而交付金錢之原因多端，本難據此即認原告
      係本於借貸款項予被告之意思而匯入款項，及兩造間確有
      消費借貸之意思合致。又被告辯稱其與何銘亮為同居關係
      一節，亦據證人即兩造友人陳英生證述被告與何銘亮二人
      對外均以夫妻自稱等語在卷( 卷第130 頁) ，則以被告與
      何銘亮關係密切，彼此具有相當信任基礎之情形下，被告
      將其名下帳戶借予何銘亮經營公司使用，尚難謂有違常之
      處。甚且，原告既主張系爭借款係以系爭支票之提示兌現
      作為清償，惟系爭支票分別為第三人胡博文、蔡秉峻所簽
      發，本非被告簽發，且支票被面僅有何銘亮之背書，並無
      被告之背書，有該2 紙支票在卷為憑（卷第9 、10頁），
      更難認被告有作為借款人並負擔清償責任之情形。
（三）原告雖提出被告名片1 張（卷第48頁），主張被告與何銘
      亮共同經營祥賀公司而共同向其借款，此部分固據證人陳
      英生、兩造友人陳雪馨均證稱被告曾交付其等相同型式之
      名片等語在卷（卷第131 、135 頁) ；證人陳英生另證稱
      ：被告與何銘亮二人一起經營祥賀公司等語( 卷第132 頁
      ) 、證人陳雪馨證稱：祥賀公司財務是由被告管理，曾撥
      打名片上之電話，係由被告接聽等情在卷( 卷第135 、13
      8 頁) ，堪認被告確有參與祥賀公司之業務經營。臺灣高
      雄地方法院檢察署檢察官97年度偵字第21615 號不起訴雖
      認定被告未參與祥賀公司之經營，然該不起訴處分之認定
      本不拘束本院，且其理由並未審酌原告於本件所提出之名
      片，而果被告未參與祥賀公司之經營，何須大費周章印製
      名片並出示予他人？參佐被告確實任職於民生醫院，已據
      前開偵查事件之檢察官調閱被告電子閘門財產所得資料無
      訛，有該不起訴處分書1 份在卷可稽（卷第25頁），且未
      據原告爭執，亦足見被告係基於襄助同居人何銘亮之情感
      動機，於民生醫院之正職外，經手祥賀公司之財務事宜。
      然被告縱有襄助何銘亮管理祥賀公司財務，亦未能直接推
      認被告必然因此以自己名義向原告借款。是本件無法逕以
      原告上開舉證，逕認其所主張兩造間存有消費借貸契約一
      節屬實，本件自仍須進一步審究借款當時之具體情狀以為
      認定。
（四）而就系爭款項之商借經過，證人陳英生固證稱：被告與何
      銘亮自稱是夫妻，一起到我家，透過我向原告借款，由何
      銘亮開口借錢並拿出支票，被告在一旁跟我們說不用擔心
      ，她在民生醫院上班，家境很好，他們不會倒債，我跟原
      告、陳雪馨等人都在場，當場看誰有錢就借他們，因為祥
      賀公司是被告與何銘亮一起經營，所以我認為是他們二人
      一起向原告借款等語( 卷第130 、131 、132 頁) ；證人
      陳雪馨固證稱：借錢的人是何銘亮與被告，開口說要借錢
      的人是何銘亮，並且由何銘亮拿支票出來，我跟陳英生、
      原告都在場，看誰有錢可以借給他們，就取走客票，把錢
      匯到被告帳戶，被告說他在民生醫院上班，不能背書，且
      被告也跟我們保證她不會倒債等語( 卷第134 、135 、13
      6 頁) 。惟依證人陳英生所證：原告借錢給何銘亮及被告
      之次數記不起來，但不少次( 卷第132 頁) 、證人陳雪馨
      亦證稱：類似（本件借款情形）之場合有很多次，來借錢
      時，有時被告沒來，大部分都是兩人一起來( 卷第134 頁
      ) 等語，暨證人二人經本院提示系爭支票供其等閱覽後，
      均一致陳明無法記憶與系爭支票相關之借款之實際情形（
      卷第130 、136 頁) ，足見證人2 人上開所證述情節，係
      其等經歷被告與何銘亮同時出現商討借款事宜之相類場合
      後，所得之大概印象，已難免記憶相互覆蓋、混淆之情形
      ，且證人陳英生、陳雪馨已無法將記憶特定於系爭借款之
      洽商經過、被告有無自陳為借款人並承諾清償款項等具體
      情況，是證人2 人所證述上開借款情節，難逕認為本次借
      款之情形。是本件亦難以上開證人證詞，認定原告主張為
      系爭借款當時被告有何保證還款之口頭約定行為，自難認
      定兩造間就系爭借款存有消費借貸關係。
（五）至原告聲請傳喚證人陳水定、林金足，經審理結果，證人
      林金足證稱：原告與被告、何銘亮間之借款，我均有從中
      接洽及在旁見證，因為借款時，被告與何銘亮都一起來，
      而且他們是夫妻，所以他們是一起向原告借款( 卷第143
      、144 頁) ，惟又證稱被告與何銘亮一起來時，都是陳英
      生與他們接洽借錢的事情，我並沒有在場，都是陳英生告
      訴我的( 卷第143 頁) ，所證情形前後已有矛盾，且其亦
      自承並不知道系爭支票是何時何地由何人交給原告借錢等
      語( 卷第144 頁) ；另陳水定證稱並不知道祥賀公司，不
      知道原告有無借錢給他人，曾在陳英生家看到何銘亮、被
      告與陳英生等人拿支票在換，沒有注意聽他們談論何事(
      卷第140 頁) ，顯見證人陳水定並不清楚相關經過，是證
      人林金足、陳水定之證詞，亦均難據為兩造間存有消費借
      貸關係之佐證。
七、綜上所述，原告既無法舉證證明兩造間有消費借貸關係存在
    ，則其依消費借貸契約之法律關係，請求被告給付597,600
    元及自起訴狀繕本送達翌日起至清償日止，按年息5%計算之
    利息，即無理由，應予駁回。又原告既受敗訴判決，其假執
    行之聲請亦失所依據，應併予駁回。
八、本件事證已明，兩造其餘攻防及舉證，於判決結論不生影響
    ，無庸逐一論述，附此敘明。
據上論結，原告之訴為無理由，依民事訴訟法第78條，判決如主
文。
中    華    民    國  100     年    12    月    16    日
                  民事第五庭法  官  黃苙荌
正本係照原本作成。
如不服本判決，應於送達後20日內，向本院提出上訴狀並表明上
訴理由，如於本判決宣示後送達前提起上訴者，應於判決送達後
10日內補提上訴理由書（須附繕本）。
中    華    民    國   100    年    12    月    16    日
                            書記官  呂怜勳
┌───────────────────────────────────────┐
│附表：                                                                        │
├──┬───┬────────┬────────┬───────┬──────┤
│編號│發票人│付款人          │票面金額(新台幣)│ 發   票   日 │ 支 票 號 碼│
├──┼───┼────────┼────────┼───────┼──────┤
│1   │正皓汽│合作金庫銀行北嘉│106,210元       │97年2月5日    │JV0000000   │
│    │車音響│義分行          │                │              │            │
│    │百貨有│                │                │              │            │
│    │限公司│                │                │              │            │
├──┼───┼────────┼────────┼───────┼──────┤
│2   │胡博文│華南商業銀行高雄│297,600元       │97年6 月7 日  │UC0000000   │
│    │      │博愛分行        │                │              │            │
├──┼───┼────────┼────────┼───────┼──────┤
│3   │蔡秉峻│合作金庫商業銀行│300,000元       │97年6月30日   │VW0000000   │
├──┼───┼────────┼────────┼───────┼──────┤
│4   │大都會│華南商業銀行東台│185,000元       │97年7月31日   │YO0000000   │
│    │汽車音│南分行          │                │              │            │
│    │響行（│                │                │              │            │
│    │鄒美慧│                │                │              │            │
│    │）    │                │                │              │            │
├──┼───┼────────┼────────┼───────┼──────┤
│5   │蔡秉峻│合作金庫商業銀行│275,000元       │97年8月31日   │VW0000000   │
│    │      │北台中分行      │                │              │            │
└──┴───┴────────┴────────┴───────┴──────┘